臺灣高等法院刑事裁定
111年度毒抗字第671號
抗  告  人  
即  被  告  林健豪


上列抗告人因違反毒品危害防制條例案件，不服臺灣新北地方法
院中華民國111年7月1日裁定（111年度毒聲字第740號），提起
抗告，本院裁定如下：
    主  文
抗告駁回。
    理  由
一、原裁定意旨略以：
  ㈠被告雖承認有施用第二級毒品大麻，惟仍辯稱：伊最後一次
    施用大麻應該是於民國111年2月中下旬，在新北市板橋區新
    北環快下面堤防，以施用工具菸斗點煙方式吸食大麻云云；
    然其於111年3月9日下午2時50分許為警採集之尿液，經送請
    台灣檢驗科技股份有限公司（下稱台灣檢驗公司）以EIA酵
    素免疫分析法初步檢驗結果呈大麻類陽性反應，復以氣相層
    析質譜儀法確認檢驗結果，亦呈現大麻代謝物陽性反應，且
    其尿液所檢驗出之大麻代謝物濃度為47ng/mL，已超出行政
    院衛生福利部（下稱衛福部）公告之閾值（即大麻代謝物≧1
    5ng/mL）甚多。被告尿液送驗結果，足以證明其施用第二級
    毒品大麻之犯罪時間，最長應不超過自採尿時起往前回溯4
    天（96小時），被告空言所辯，顯不足採信。又被告於上述
    期間並無入出境紀錄，是以其於111年3月9日下午2時50分許
    為警採尿時起回溯96小時內之某時許，在臺灣地區不詳處所
    、以不詳方式，施用第二級毒品大麻1次之犯行，足以認定
    。
  ㈡又被告未曾因施用毒品案件，經送觀察、勒戒或強制戒治，
    檢察官聲請裁定將其送勒戒處所執行觀察、勒戒，於法有據
    ，應予准許。至檢察官以被告另涉詐欺案件，現由臺灣新北
    地方檢察署檢察官偵辦中，認本件不宜為戒癮治療之緩起訴
    處分，而提起本件聲請，足認檢察官已依職權斟酌個案具體
    情節，並敘明裁量選擇本件聲請觀察勒戒之具體理由，亦難
    認有何裁量違法或濫用之情事，原審予以尊重。爰依毒品危
    害防制條例第20條第1項、觀察勒戒處分執行條例第3條第1
    項規定，裁定應送勒戒處所觀察、勒戒等語。　
二、抗告意旨略以：
　  本案雖有傳訊抗告人說明，但係他案偵查階段，嗣將抗告人
    尿液送驗後，未再讓抗告人表示意見，恐有侵害其陳述意見
    之防禦權。抗告人已就施用經過陳述詳盡，並於檢察官聲請
    前明確表達接受戒癮治療之意願，然檢察官聲請之理由，係
    認為抗告人有他案不宜戒癮治療處分，但此純屬推測，畢竟
    抗告人對他案係為「否認答辯」，日後可能因犯罪嫌疑不足
    ，而為不起訴處分，檢察官不僅程序違法，且不具「合義務
    性」裁量之違法並違反比例原則。又原裁定對於為何不宜戒
    癮治療亦無說明，逕為抗告人應付勒戒處所觀察、勒戒之處
    分，亦屬違誤。抗告人誤觸法網，現已大徹大悟，倘若進勒
    戒處所觀察、勒戒，將造成其事業、經濟陷入困境，抗告人
    願意以目前經濟狀況繳交公益捐款予弱勢團體或政府機構、
    或向政府機關、社區、公益團體提供勞務義務，請撤銷原裁
    定，更為適當合法裁定云云。
三、按犯毒品危害防制條例第10條之罪者，檢察官應聲請法院裁
    定，令被告入勒戒處所觀察、勒戒，其期間不得逾2月，毒
    品危害防制條例第20條第1項定有明文。次按毒品危害防制
    條例第24條第1項規定，採行觀察、勒戒與緩起訴並行之雙
    軌模式，賦與檢察官依職權裁量行使，檢察官是否給予施用
    毒品者為附命完成戒癮治療或其他條件之緩起訴處分，自得
    本於毒品危害防制條例第24條之規定及立法目的，依行政院
    所頒「毒品戒癮治療實施辦法及完成治療認定標準」，選擇
    實施對象、內容、方式與執行之醫療機構，妥為斟酌、裁量
    ，始予決定，而其裁量結果如認適於為緩起訴處分者，應於
    緩起訴處分中說明其判斷依據，如認為應向法院聲請觀察、
    勒戒者，則係適用原則而非例外，法院原則上應予尊重，僅
    就其認定事實有誤、違背法令，或其裁量有重大明顯瑕疵等
    為審查（最高法院103年度台上字第2464號判決意旨參照）
    。且毒品危害防制條例觀察、勒戒之規定，係對施用毒品成
    癮者所為之積極矯治措施之保安處分，目的在斷絕施用毒品
    者對毒品之依賴，屬強制規定，除經檢察官審酌個案情形，
    依同條例第24條第1項為緩起訴處分，可排除觀察、勒戒之
    適用外，即應向法院聲請裁定將被告送勒戒處所觀察、勒戒
    ，非謂被告不具有「毒品戒癮治療實施辦法及完成治療認定
    標準」所定不適合為戒癮治療之事由存在，檢察官即應為附
    命完成戒癮治療或其他條件之緩起訴處分，此不待言。又檢
    察官選擇向法院聲請裁定令被告入勒戒處所接受觀察、勒戒
    ，或對行為人為附命緩起訴，均屬立法者給予檢察官之職權
    ，尚非得認係施用毒品者所享有之權利，或有依其意願選擇
    之餘地，縱被告提出該項聲請，亦僅在促請檢察官注意得否
    予以適用，檢察官並不受被告聲請之拘束。
四、經查：
  ㈠抗告人即被告林健豪雖承認有施用第二級毒品大麻，惟辯稱
    ：伊最後一次施用大麻應該是於111年2月中下旬，在新北市
    板橋區新北環快下面堤防，以施用工具菸斗點煙方式吸食大
    麻云云（見111年度毒偵字第2135號卷【下稱毒偵卷】第42
    頁）；然其於111年3月9日下午2時50分許為警採集之尿液，
    經送請台灣檢驗公司以EIA酵素免疫分析法初步檢驗結果呈
    大麻類陽性反應，復以氣相層析質譜儀法確認檢驗結果，亦
    呈現大麻代謝物陽性反應，有勘察採證同意書、新北市政府
    警察局受採集尿液檢體人姓名及檢體編號對照表（檢體編號
    ：F0000000）、台灣檢驗公司濫用藥物實驗室於111年3月25
    日出具之濫用藥物檢驗報告等件附卷可稽（見毒偵卷第30、
    31、45頁）。抗告人於111年3月9日下午2時50分許為警採尿
    時起回溯96小時內之某時許施用毒品犯行至為明確。
  ㈡本件檢察官於111年3月10日已就施用毒品行為訊問抗告人，
    給予答辯之機會，此有上開期日之訊問筆錄可憑（見毒偵卷
    第42頁），業已保障其基本陳述意見權利，且抗告人尿液檢
    驗結果確呈大麻代謝物陽性反應，因此認其施用毒品犯行明
    確。而觀諸毒品危害防制條例之全部條文，並無課以檢察官
    於聲請觀察、勒戒裁定前，應訊問被告是否同意觀察、勒戒
    之規定，亦未明定法院須經開庭審理程序，始得為觀察、勒
    戒之裁定，此乃立法者考量此類案件本質所為程序上之規劃
    ，自不得以檢察官或法院未傳喚被告到場陳述意見及進行證
    據之提示調查程序，即指摘書面審理違法。
　㈢又抗告人為本次犯行前，未曾經法院裁定令入勒戒或戒治處
    所施以觀察勒戒或強制戒治之機構內處遇一情，有本院被告
    前案紀錄表在卷足憑（見本院卷第21頁），檢察官因而所為
    聲請觀察勒戒之裁量，自屬職權之適法行使；且檢察官已於
    聲請書中說明抗告人除犯本案外，尚另涉犯詐欺案件偵辦中
    而不宜緩起訴處分（見111年度毒聲字第740號卷第3頁），
    可見其聲請觀察勒戒前，確有審酌抗告人以何種方式進行戒
    癮治療處分，最能有助於抗告人戒除毒癮。是本案檢察官經
    裁量結果認應向法院聲請觀察、勒戒，原審據此認檢察官之
    聲請核無違背法令、事實認定有誤或裁量有重大明顯瑕疵之
    情形，尊重檢察官職權之行使，而裁定准予觀察、勒戒，亦
    難認有何違誤。
　㈣觀察勒戒處分性質既非屬懲戒行為人，與戒癮治療處分亦無
    必然有利不利之區分，抗告人以其事業、經濟等因素，請求
    改以繳交公益捐款或提供勞務義務替代云云，顯與法院是否
    裁定令入勒戒處所執行觀察勒戒之判斷無涉，亦不能為免除
    觀察勒戒執行，擇以進行戒癮治療之理由，是抗告意旨此部
    分主張，尚非有據。
　㈤綜上所述，原審依檢察官之聲請裁定抗告人應送勒戒處所觀
    察、勒戒，核無違誤，抗告人猶執前詞提起本件抗告，為無
    理由，應予駁回。
五、據上論結，應依刑事訴訟法第412條，裁定如主文。
中　　華　　民　　國　 111　　年　   8 　 月　　4   　日
                  刑事第二十三庭審判長法　官  許永煌
                                      法　官  雷淑雯
                                      法　官  黃美文
以上正本證明與原本無異。
不得再抗告。
                                      書記官  鄭巧青
中　　華　　民　　國　　111 　年　　8 　　月　　4 　　日